Inventaris van het archief van mr. J.G. Rietkerk [levensjaren 1927-1986], 1949-1986
Nationaal Archief, Den Haag
Collectie 520 Mr. J.G. Rietkerk
Rietkerk
1949-1986
C22507
0.60 meter; 43 inventarisnummers.
Normale geschreven, getypte en gedrukte documenten, geen bijzondere handschriften.
Nationaal Archief, Den Haag
Rietkerk, J.G.
Mr. J.G. Rietkerk (1927-1986) was van 1967 tot 1981, met enkele onderbrekingen, lid van de VVD-Tweede Kamerfractie, waarvan hij enige tijd voorzitter was. Tevens was hij staatssecretaris van Sociale Zaken in het kabinet-Biesheuvel en minister van Binnenlandse Zaken in het eerste kabinet-Lubbers. Het archief omvat zijn persoonlijke papieren: stukken betreffende partijpolitiek; teksten en concepten van toespraken; en foto's en knipsels.
Archiefvorming
Geschiedenis van de archiefvormer
Levensloop mr. J.G. Rietkerk
Mr. Jacobus Gijsbert Rietkerk werd geboren op 14 december 1927 in Boskoop. Hij stamde uit een gereformeerd milieu. Zijn vader was controleur bij de Raad van Arbeid. Na zijn middelbare schoolopleiding in Haarlem ging hij rechten studeren aan de Rijksuniversiteit te Leiden, waar hij in 1952 zijn doctoraal examen behaalde. Van 1953 tot 1956 was hij werkzaam in de advocatuur en bij een emigratievereniging en van 1956 tot 1959 was hij juridisch medewerker van de Vereniging van Nederlandse Gemeenten. Hierna was hij tot 1967 werkzaam, laatstelijk als secretaris, bij het Centraal Sociaal Werkgeversverbond.
Vanaf 13 februari 1967 was de heer Rietkerk lid van de V.V.D.-fractie in de Tweede Kamer. In juli 1971 werd hij staatssecretaris van Sociale Zaken in het kabinet-Biesheuvel. Na de val van dit kabinet in 1973 keerde hij in de Kamer terug, welke hij nog hetzelfde jaar verliet om directeur Sociale Zaken bij het Verbond van Nederlandse Ondernemingen te worden.
In 1974 keerde hij echter weer in de Tweede Kamer terug. Bij het aantreden van het eerste kabinet-van Agt werd hij gekozen tot voorzitter van de V.V.D.-Tweede Kamerfractie, een functie, die hij bekleedde tot december 1981.
Op 4 november 1982 werd mr. Rietkerk benoemd tot minister van Binnenlandse Zaken in het eerste kabinet-Lubbers. In deze functie overleed hij onverwacht op 20 februari 1986 in Den Haag.
Geschiedenis van het archiefbeheer
In 1987 schonk mevrouw J.E. Rietkerk-Zwiers de papieren van wijlen haar man aan het Algemeen Rijksarchief.
Schenking (van een niet overheidsarchief)
2.21
Aanwijzingen voor de gebruiker
Openbaarheidsbeperkingen
Deels openbaar, deels niet openbaar. Beperking betreft inv.nr. 26 (tot 2045 of overlijden betrokkene) en inv.nr. 30 (tot 2045).
Materiële beperkingen
Aanvraaginstructie
Openbare archiefstukken kunnen online worden aangevraagd en gereserveerd. U kunt dit ook via de terminals in de studiezaal van het Nationaal Archief doen. Om te kunnen reserveren dient u de volgende stappen te volgen:
U maakt een profiel aan op www.gahetna.nl, en logt vervolgens in
Via de archiefinventaris (alleen de beschrijvingen met rode nummers) selecteert u het gewenste archiefstuk door op de knop 'Reserveren' te klikken
In het volgende scherm geeft u aan op welke dag u het archiefstuk wilt inzien
Indien u zich bevindt in de studiezaal en een tafelnummer heeft ontvangen kunt u dit nummer vermelden. Als u geen tafelnummer heeft kunt u tafelnummer 777 laten staan
Vervolgens bevestigt u uw reservering door deze te versturen.
Verwant materiaal
Beschikbaarheid van kopieën
Beschrijving van de series en archiefbestanddelen
- Stukken betreffende zijn geloofsbelijdenis in de Gereformeerde Kerk en het uittreden van hem en zijn gezin uit deze kerk, 1949, 1958.; 1; 3 stukken.
- Stukken betreffende:, zijn benoeming en ontslag als lid van de gemeenteraad van Lisse; lid van het Scheidsgerecht van de gemeente Den Haag,; lid van de Ziekenfondsraad,; plaatsvervangend lid van de Sociale Verzekeringsraad,; lid van de Tweede Kamer der Staten-Generaal met een toegangskaart voor de opening van de zitting 1967-1968 van de Staten-Generaal.; 1956-1960, 1962, 1967 en 1974.; 2; 1 omslag
- Ingekomen brieven van en minuten van uitgaande brieven., 1961, 1977-1980.; 3; 1 omslag
  Aan:
  J.G. Bruggeman
  mr. J.M.A. van den Driessen Mareeuw
  H.F. Heijmans
  mr. A. Kappeyne van de Coppelle
  W. Keja
  mr. H. van Riel
  H. van Someren-Downer
  C.F.C. Thoms
  V.V.D-afdeling Rijswijk
- Aantekeningen betreffende zijn visie op een vernieuwing van de liberale politiek en de liberale gedachte, 1966 en z.d.; 4; 1 omslag
- Stukken betreffende zijn reis naar Joegoslavië in 1970 ter bestudering van het arbeiderszelfbestuur, 1968-1971, en z.d.; 5; 1 pak
- Teksten en concepten van toespraken en artikelen., 1968, 1971-1973, 1975-1980 en z.d.; 6; 1 pak
- Foto's en knipsels betreffende zijn carrière als staatssecretaris van Sociale Zaken en als minister van Binnenlandse Zaken, 1971-1972, 1978, 1982-1986 en z.d.; 7; 1 omslag
- Stukken betreffende de gedachtenontwikkeling binnen de V.V.D. over de financiering van de gezondheidszorg., 1971, 1974.; 8; 1 omslag
- Stukken betreffende het Verzet van de Vereniging van Ondernemers van concertbureaus, theaterbureaus en geconcessioneerde bemiddelaars in de zin van de Arbeidsbemiddelingswet 1930 (Vecta), tegen de voorgenomen wijziging van de rechtspositie van theaterbureaus, 1972-1973.; 9; 1 omslag
- Stukken betreffende de V.V.D.-verkiezingscampagne voor de Tweede Kamer en de daaropvolgende Kabinetsformatie, 1972-1973.; 10; 1 omslag
- Stukken betreffende de door hem gehouden gastcolleges over sociale verzekering aan de Rijksuniversiteit in Groningen, 1973.; 11; 1 omslag
- Stukken betreffende weigering door de minister van Sociale Zaken tot het verlenen aan de Algemene Bond van Uitzendbureaus van dispensatie op het verbod tot het uitzenden van vakantiewerkers beneden de 18 jaar, 1973.; 12; 1 omslag
- Stukken betreffende zijn afwijzing van het verzoek van mr. H. van Riel om zich kandidaat te stellen voor verkiezing in de Eerste Kamer, 1974.; 13; 1 omslag
- Stukken betreffende de studiegroep van de V.V.D. inzake het probleem van het ziekteverzuim, 1974-1975.; 14; 1 omslag
- Stukken betreffende zijn deelname aan een debat in het kader van een postdoctorale leergang "Aspecten van sociaal recht in de Europese Gemeenschappen" aan de Rijksuniversiteit in Leiden, 1974-1976.; 15; 1 omslag
- Ingekomen brieven van H.J.J. Overgaauw te Rotterdam inzake zijn voorstellen tot veranderingen in het stelsel van belastingen en sociale premies, vermogensaanwasdeling en de besluitvorming in bedrijven, 1974, 1976.; 16; 1 omslag
- Stukken betreffende het sociale verzekeringsstelsel en de herziening daarvan, 1974-1977, 1980 en z.d.; 17; 1 omslag
- Stukken betreffende de totstandkoming van de Wet op de Algemene Arbeidsongeschiktheidsverzekering (A.A.W.), 1975-1976 en z.d.; 18; 1 omslag
- Stukken betreffende de beschuldigingen van de firma Rimo B.V. tegen de sociale werkplaats Finkenburgh te Sneek wegens concurrentievervalsing, 1975-1977.; 19; 1 omslag
- Stukken betreffende de op de deelcongressen van de V.V.D. over sociale politiek en milieu en ruimtelijke ordening behandelde stellingen, 1976.; 20; 1 omslag
- Stukken betreffende een wettelijke regeling van het abortusvraagstuk en het plan voor het invoeren van een eigen bijdrage in de Ziekenfondsverzekering, 1976, 1979-1980 en z.d.; 21; 1 omslag
- Stukken betreffende de wetsontwerpen voor een vermogensaanwasdeling, 1976-1977, 1979-1980.; 22; 1 omslag
- Stukken ontvangen en opgemaakt in zijn functie van curator van de prof.mr. B.M. Teldersstichting, 1976-1977, 1980-1981 en z.d.; 23; 1 pak
- Aantekeningen betreffende de ontwikkeling van de democratisering op politiek en maatschappelijk gebied, 1977 en z.d.; 24; 1 omslag
- Verslagen van de bezinningsweekeinden van de Tweede Kamerfractie van de V.V.D. in Wolfheze, met aldaar behandelde stukken, 1977-1978 en z.d.; 25; 1 omslag
- Stukken betreffende het gedrag van een lid van de V.V.D.-fractie in de Tweede Kamer, 1978-1979.; 26; 1 omslag
  Openbaarheid beperkt tot 1 januari 2045
  In de niet-openbare versie van deze toegang is de naam vermeld.
- Teksten van een notitie van de fractiecommissie Buitenlandse Zaken van de V.V.D. en van een redevoering van prof.dr. S. Zoutendijk over de apartheidspolitiek in Zuid-Afrika en de Nederlandse houding daartegenover, 1978.; 27; 2 stukken
- Tijdens debatten in de Tweede Kamer ontvangen brieven, 1978 en z.d.; 28; 1 omslag
- Stukken betreffende de in de kring van de V.V.D. gemaakte berekeningen ten behoeve van de ombuigingen in het kader van Bestek '81 en inzake de Voortgangsnota over Bestek '81, 1978-1979.; 29; 1 omslag
- Stukken behandeld in de commissie voor de inlichtingen- en veiligheidsdiensten van de Tweede Kamer, 1978.; 30; 1 omslag
- Ingekomen stukken van dr. J.F. August de Meyer, oud-staatssecretaris van Sociale Zaken en Volksgezondheid, betreffende zijn voorstellen de Nederlandse economie te stimuleren door industriële herstructurering, 1979.; 31; 1 omslag
- Stukken betreffende de grondpolitiek, 1979 en z.d.; 32; 3 stukken
- Stukken betreffende de eventuele produktie van de neutronenbom en de modernisering van kernwapens in Nederland, 1979 en z.d.; 33; 1 omslag
- Tekst van de V.V.D.-nota "Tussentijds", met bijbehorende stukken betreffende de door de V.V.D. te volgen politieke strategie, 1979 en z.d.; 34; 1 omslag
- Stukken betreffende de crisis van de verzorgingsstaat en de liberale visie daarop, 1979-1980.; 35; 1 omslag
- Stukken betreffende de opstelling van de begroting voor 1981, het te voeren sociaal-economisch beleid, alsmede inzake de Algemene Beschouwingen in de Tweede Kamer, 1980.; 36; 1 pak
- Concept van een brief, waarschijnlijk aan de leden van de Tweede Kamerfractie van de V.V.D., betreffende de verschillen tussen de wensen van de V.V.D.-fractie inzake diverse politieke kwesties en het door het kabinet gevoerde beleid, 1980, november 19; 37; 1 stuk
  Incompleet.
- Stukken betreffende de behandeling in de Tweede Kamer van de voorstellen tot inflatieneutrale belastingheffing (Hofstra-rapport), 1980 en z.d.; 38; 1 omslag
- Stukken betreffende voorgenomen bezuinigingen op de begrotingen van de ministeries van Cultuur, Recreatie en Maatschappelijk Werk en van Onderwijs en Wetenschappen, 1980-1981.; 39; 1 omslag
- Stukken betreffende de opstelling van het verkiezingsprogramma van de V.V.D. voor de Tweede Kamerverkiezingen en inzake de door deze partij gevoerde campagne, 1980-1981 en z.d.; 40; 1 omslag
- "Veertig maanden meeregeren", manuscript van zijn herinneringen als fractievoorzitter van de V.V.D. in de Tweede Kamer in de periode 1977-1981, 1982.; 41; 1 pak
- Karikaturen, zijn persoon of het kabinet betreffende, 1982-1986; 42; 1 omslag
- Aantekeningen van vertrouwelijk overleg in de Tweede Kamerfractie van de V.V.D. betreffende zijn voornemen om in 1981 als fractievoorzitter af te treden, z.d.; 43; 1 omslag